【裁判字號】    94,抗,532
【裁判日期】    950215
【裁判案由】    聲明異議
【裁判全文】
臺灣高等法院臺南分院民事裁定  94年度抗字第532號
抗  告  人
即 債務 人  甲○○
相  對  人
即 債權 人  台灣土地銀行（現改制為台灣土地銀行股份有限公司）
法定代理人  張義雄
代  理  人  劉順忠
            高啟哲
上列抗告人因與相對人間就債務執行強制執行事件所為聲明異議
，對於中華民國九十一年六月十一日臺灣嘉義地方法院民國九十
一年度執字第一一九○號裁定，提起抗告，本院裁定如下：
    主  文
抗告駁回。
抗告程序費用由抗告人負擔。
    理  由
一、抗告人即執行債務人甲○○於原法院聲明異議意旨略以：按
    債務人對於第三人之債權，係維持債務人及其共同生活之親
    屬生活所必需者，不得為強制執行，強制執行法第一百二十
    二條定有明文。抗告人即債務人每月薪資為新台幣（下同）
    一萬九千二百元，扣除離職儲金六百七十二元、勞保費二百
    五十元、健保費二百四十五元，實領金額僅為一萬八千零三
    十三元，供債務人之日常生活費所需。原法院辦理民國 (下
    同）九十一年度執字第一一九０號債務執行事件，若是依其
    九十一年三月十五日嘉院興民執弘第一一九０號執行命令所
    示每月扣薪三分之一即六千四百元，則餘額已不足維持債務
    人日常生活所需花費，應屬不當。爰提出聲明異議，請求撤
    銷該執行命令，並將每月執行扣薪之金額改減為二千元等語
    。
二、原裁定意旨略以：本院（指原法院）九十一年三月十五日嘉
    院興民執弘第一一九０號執行命令，業已審酌聲明人（指本
    件抗告人，下同）每月維持日常生活所必需，而僅扣押聲明
    人對第三人即行政院國軍退除役官兵輔導委員會嘉義榮民醫
    院之薪資債權其中三分之一而已，衡其所賸餘之薪資一萬一
    千六百三十三元，尚足敷其生活之所需。至聲明人所稱每月
    須支付房租四千元、房屋管理費一千三百五十三元、瓦斯費
    九百六十元、水費二百六十五元以及醫藥費二千元等，並提
    出房屋租賃契約書及繳費通知書影本各一份、收據影本三份
    、診斷證明書影本乙份附卷，惟衡之聲明人既負保證債務高
    達四百萬七千七百九十一元，其生活水平理應降低，若依其
    所請，每月僅扣薪二千元，債權人之債權將永無受償之日，
    其據此提起本件異議，顯屬無據，自應駁回等語。
三、抗告人抗告意旨略以：抗告人每月須支付房租四千元、房屋
    管理費一千三百五十三元、瓦斯費九百六十元、水費二百六
    十五元以及醫藥費二千元等費用，有原審卷附之房屋租賃契
    約書影本、繳費通知單影本、收據影本以及診斷證明書影本
    各乙份等物可證，從而，前揭費用共計九千一百七十八元，
    惟此尚未計入伙食費及交通費，倘伙食費以每日一百五十元
    計算、交通費以每日五十元計算，則每個月之伙食費為四千
    五百元、交通費為一千元，故前揭所有費用共計應為一萬五
    千一百七十八元。準此，執行所餘薪資一萬一千六百三十三
    元根本不足支付前揭費用。雖原裁定認抗告人既負保證債務
    高達四百萬七千七百九十一元，其生活水平理應降低，然詳
    細檢視前揭費用之項目均為基本生活花費項目，缺一不可，
    且添購生活消耗品或娛樂等費用並未列入計算，其生活水平
    堪稱已降到最低。縱抗告人負有四百萬七千七百九十一元之
    保證債務，惟抗告人並非主債務人，債權人仍有其他求償之
    對象及途徑，且強制執行法第一百二十二條之規定係為保障
    債務人及其家屬之生存權，其生存權保障之順位，應在一般
    債權保障之前，故債權人之債權雖應受到滿足，但應更重視
    債務人生存權之最低保障，否則強制執行法第一百二十二條
    將形同具文，且不足以保障人權。綜前所述，抗告人認為本
    件執行命令扣薪後餘額不足以維持日常生活所必需，該扣薪
    金額乃有酌減必要，爰請求廢棄原裁定等語。
四、按當事人喪失訴訟能力或法定代理人死亡或其代理權消滅者
    ，訴訟程序在有法定代理人或取得訴訟能力之本人，承受其
    訴訟以前當然停止；惟有訴訟代理人者不適用之；另承受訴
    訟人，於得為承受時，應即為承受之聲明；民事訴訟法第一
    百七十條、第一百七十三條及第一百七十五條第一項分別定
    有明文。本件相對人台灣土地銀行股份有限公司原法定代理
    人林彭郎已卸任，現由張義雄擔任總經理一職，有財政部九
    十三年七月二十日台財人字第○九三○○三八一三二號函附
    卷可參，其具狀聲明承受訴訟，核與前開規定相符，應准其
    承受訴訟。
五、次按當事人或利害關係人對於執行法院強制執行之命令，得
    於強制執行程序終結前，聲明異議，強制執行法第十二條第
    一項固定有明文。惟查：抗告人雖陳稱其薪資經本件執行命
    令扣薪後之餘額不足以維持日常生活所必需云云，並據其提
    出附於原審卷之房屋租賃契約書（租期自九十一年一月一日
    起至九十二年一月一日止）影本、九十一年二月至四月管理
    費暨停車管理費之繳費通知單影本、同年三月或四月份瓦斯
    費及同年三月份自來水繳費收據影本、嘉義榮民醫院診斷證
    明書影本各乙份，然究其內容所載，要之僅能證明抗告人當
    時欲繼續維持原來生活水平所需支出之費用，惟尚未能足資
    證明上開款項確切為其因保證債務受強制執行而應降低生活
    水平後所必需者，自難採為有利於抗告人之認定。又參諸行
    政院國軍退除役官兵輔導委員會嘉義榮民醫院分別於九十一
    年七月十日以嘉醫人字第○九一○○○三三二九號函覆執行
    法院：「本院已對契約人員甲○○乙員自九十一年四月一日
    起，依其每月實支金額一萬七千八百五十六元整（扣除勞、
    健保、離職儲金）三分之ㄧ，每月扣除新台幣五千九百五十
    二元執行在案‧‧‧」等語以及於九十四年十二月十九日以
    嘉醫人字第○九四○○○七四四七號函覆本院：「本院業依
    臺灣嘉義地方法院九十一年度執字第一一九○號債務執行事
    件對甲○○一人按月扣薪新台幣五千九百五十二元‧‧‧」
    等語，可知抗告人業已受強制執行迄今達三年餘，且未見抗
    告人於此期間有任何不足以維持生活之情事發生，何況原法
    院已審酌聲明人日常生活必需之花費，而未扣押其上開薪資
    債權之全部，僅扣押其三分之一，當甚為合理，則衡諸上情
    ，原法院依相對人之聲請核發該執行命令，並無不當。
六、綜上所述，原法院依上開法條規定與說明，以裁定駁回抗告
    人之聲明異議，本院經核原裁定於法並無不合；抗告人抗告
    意旨猶執前詞指摘原法院裁定不當而聲明應予廢棄，非有理
    由，應予駁回。
七、據上論結，本件抗告為無理由，應依強制執行法第三十條之
    一，民事訴訟法第四百九十五條之ㄧ第一項、第四百四十九
    條第一項、第九十五條及第七十八條，裁定如主文。
中    華    民    國    95    年    2     月    15    日
                  民事第五庭    審判長法  官  張世展
                                      法  官  吳上康
                                      法  官  王浦傑
上為正本係照原本作成。
如不服本裁定，僅得於收受本裁定正本送達後10日內以適用法規
顯有錯誤為理由，向本院提出再抗告狀（須附繕本一份及繳納再
抗告裁判費新台幣1千元)，並經本院許可後始可再抗告於最高法
院。
中    華    民    國    95    年    2     月    15    日
                                      書記官  廖英琇
【附記】
民事訴訟法第495條之1第2項準用同法第466條之1第1、2項規定
：
I對於第二審判決上訴，上訴人應委任律師為訴訟代理人。但上
  訴人或其法定代理人具有律師資格者，不在此限。
II上訴人之配偶、三親等內之血親、二親等內之姻親，或上訴人
  為法人、中央或地方機關時，其所屬專任人員具有律師資格並
  經法院認為適當者，亦得為第三審訴訟代理人。
                                                K


司法院資訊處製作；財團法人民間司法改革基金會備份。
